臺灣宜蘭地方法院刑事判決
111年度訴字第283號
公  訴  人  臺灣宜蘭地方檢察署檢察官
被      告  劉鑒霆


            陳啓銘


            陳志驊


上列被告因妨害秩序案件，經檢察官張鳳清提起公訴（111年度
偵字第3700號），被告於本院準備程序中，就被訴事實為有罪之
陳述，經告知被告簡式審判程序之旨，並聽取當事人之意見後，
裁定進行簡式審判程序，並判決如下：
    主  文
丁○○犯意圖供行使之用而攜帶兇器，在公共場所聚集三人以上首
謀及下手實施強暴罪，累犯，處有期徒刑陸月，如易科罰金，以
新臺幣壹仟元折算壹日。
丙○○犯意圖供行使之用而攜帶兇器，在公共場所聚集三人以上下
手實施強暴罪，累犯，處有期徒刑陸月，如易科罰金，以新臺幣
壹仟元折算壹日。
乙○○犯意圖供行使之用而攜帶兇器，在公共場所聚集三人以上及
下手實施強暴罪，累犯，處有期徒刑陸月，如易科罰金，以新臺
幣壹仟元折算壹日。
    犯 罪 事 實
一、丁○○於民國111年4月16日4時許，在宜蘭縣羅東鎮之「酒窩
    居酒屋」內與甲○○發生口角衝突後，竟基於意圖供行使之用
    而攜帶兇器在公共場所聚集三人以上下手實施強暴之首謀犯
    意，聚集丙○○、乙○○前往與甲○○談判，丙○○、乙○○亦基於意
    圖供行使之用而攜帶兇器在公共場所聚集三人以上下手實施
    強暴之犯意聯絡，於同日4時32分許，由陳啟銘駕駛車牌號
    碼000-0000號自小客車；乙○○駕駛車牌號碼0000-00號自小
    客車搭載丁○○前往宜蘭縣羅東鎮建成街與進德街口處，見甲○○所使用之車牌號碼000-0000號自小客車（下稱上開自小客
    車）停在該路口旁邊，丁○○、丙○○、乙○○隨即下車，分別持
    其所有客觀上可供兇器使用之球棒、鐵條、木棍，砸毀甲○○
    所使用之上開自小客車車體及車門玻璃等(毀損部分未據告
    訴)。經警據報後，調閱附近之監視器錄影畫面，始循線查
    獲上情。
二、案經宜蘭縣政府警察局羅東分局報告臺灣宜蘭地方檢察署檢
    察官偵查起訴。
    理  由
壹、程序部分：
    本案被告丁○○、丙○○、乙○○所犯非死刑、無期徒刑、最輕本
    刑為3年以上有期徒刑之罪，或高等法院管轄第一審之案件
    ，且於本院準備程序中，被告丁○○、丙○○、乙○○就被訴事實
    為有罪之陳述，經告知簡式審判程序之旨，並聽取檢察官、
    被告之意見後，本院裁定進行簡式審判程序，是本案之證據
    調查，依刑事訴訟法第273條之2規定，不受同法第159條第1
    項、第161條之2、第161條之3、第163條之1及第164條至第1
    70條規定之限制，合先敘明。
貳、實體部分：
一、上揭犯罪事實，業據被告丁○○、丙○○、乙○○於警詢及本院審
    理時均坦承不諱，核與證人即被害人甲○○於警詢時之證述相
    符，並有現場照片、監視器錄影畫面擷取照片共32張、現場
    圖2張、監視器錄影光碟1片、車輛詳細資料報表3張等在卷
    可佐，被告丁○○、丙○○、乙○○之任意性自白均與事實相符，
    可以採信。本案事證已臻明確，被告丁○○、丙○○、乙○○之上
    開犯行，堪予認定，均應予依法論科。
二、論罪科刑：
（一）核被告丁○○所為，係犯刑法第150條第1項後段、第2項第1
      款之意圖供行使之用而攜帶兇器，在公共場所聚集三人以
      上首謀及下手實施強暴罪；被告丙○○、乙○○所為，均係犯
      刑法第150條第2項第1款、第1項後段之意圖供行使之用而
      攜帶兇器，在公共場所聚集三人以上下手實施強暴罪。
（二）按共犯在學理上，有「任意共犯」與「必要共犯」之分，
      前者指一般原得由一人單獨完成犯罪而由二人以上共同實
      施之情形，當然有刑法總則共犯規定之適用；後者係指須
      有二人以上之參與實施始能成立之犯罪而言。且「必要共
      犯」依犯罪之性質，尚可分為「聚合犯」與「對向犯」，
      其二人以上朝同一目標共同參與犯罪之實施者，謂之「聚
      合犯」，如刑法分則之公然聚眾施強暴、脅迫罪、參與犯
      罪結社罪、輪姦罪等是，因其本質上即屬共同正犯，故除
      法律依其首謀、下手實施或在場助勢等參與犯罪程度之不
      同，而異其刑罰之規定時，各參與不同程度犯罪行為者之
      間，不能適用刑法總則共犯之規定外，其餘均應引用刑法
      第28條共同正犯之規定（最高法院81年台非字第233號判
      例意旨參照）。被告丙○○、乙○○就上開意圖供行使之用而
      攜帶兇器，在公共場所聚集三人以上實施強暴之犯行，有
      犯意聯絡及行為分擔，應論以共同正犯。又刑法條文有「
      結夥三人以上」者，其主文之記載並無加列「共同」必要
      （最高法院79年度台上字第4231號判決意旨參照），是刑
      法第150條以「聚集三人以上」為構成要件，應為相同解
      釋，附此敘明。
（三）次按犯刑法第150條第1項之在公共場所或公眾得出入之場
      所聚集三人以上實施強暴罪，而有下列情形之一者，得加
      重其刑至二分之一：一、意圖供行使之用而攜帶兇器或其
      他危險物品犯之。二、因而致生公眾或交通往來之危險，
      刑法第150條第2項定有明文。上開得加重條件，屬於相對
      加重條件，並非絕對應加重條件，是以，法院應依個案具
      體情狀，考量當時客觀環境、犯罪情節及危險影響程度、
      被告涉案程度等事項，綜合權衡考量是否有加重其刑之必
      要性。從而，本院審酌被告丁○○、丙○○、乙○○分持球棒、
      鐵條、木棍砸毀被害人使用之上開自小客車，其所為犯行
      雖已實際將攜帶之兇器用於本案犯行，然考量被告丁○○、
      丙○○、乙○○於警詢及本院審理時均坦承犯行，且因被害人
      於警詢已表明不願提出告訴、單純處理就好等語（見偵卷
      第17頁），另砸毀上開自小客車之時間係在深夜，被害人
      不在現場，並未造成他人受傷，復參酌全案情節及被告丁○○、丙○○、乙○○之行為對社會秩序所生危害之程度等情，
      認未加重前之法定刑應足以評價其等之犯行，尚無依刑法
      第150條第2項規定加重其刑之必要。
（四）又被告丁○○於107年間因違反槍砲彈藥刀械管制條例等案
      件，經臺灣高等法院以107年度上訴字第3263號判決判處
      有期徒刑1年2月確定，於109年1月17日假釋出監並付保護
      管束，於109年4月9日保護管束期滿，未執行之刑視為已
      執行完畢；被告丙○○於107年間因公共危險案件，經本院
      以107年度交簡字第1328號判決判處有期徒刑5月確定，於
      109年4月2日執行完畢出監；被告乙○○於105年間因妨害自
      由案件，經本院以105年度原訴字第5號判決判處有期徒刑
      5月確定，又於106年間因傷害等案件，經本院以106年度
      訴字第333號判決判處應執行有期徒刑8月確定，上開所處
      有期徒刑經本院裁定應執行有期徒刑1年確定，於108年10
      月2日易科罰金執行完畢等請，有臺灣高等法院被告前案
      紀錄表3份在卷可考，其等因前案受有期徒刑之執行完畢
      後，5年內故意再犯本件有期徒刑以上之罪，依刑法第47
      條第1項規定，均為累犯，然衡酌被告丁○○、丙○○、乙○○
      前次所犯各罪與本案妨害秩序之犯罪類型並不相同，兩者
      之關聯性不高，若據此加重其刑，罪刑之間似不相當，本
      院復已將其犯罪前科與執行情形，列為相關量刑因素之一
      ，參酌司法院大法官釋字第775號解釋意旨，爰僅依上引
      刑法第47條規定加重其最高法定本刑，而不加重其最低法
      定本刑。　　　
（五）爰以行為人之責任為基礎，審酌被告丁○○僅因與被害人發
      生口角爭執即心生不滿，不思以理性平和方式處理，竟糾
      集被告丙○○、乙○○而欲向被害人尋釁，且在前開公共場所
      施暴，危及社會秩序之虞，實值非難，惟考量被告等人犯
      後終能坦認犯行，態度尚可，並參酌其等之品行素行（參
      臺灣高等法院被告前案紀錄表）、犯罪之動機、目的、手
      段等情節，暨被告丁○○、丙○○、乙○○於本院審理時均自陳
      為國中畢業之教育程度、均未婚、分別從事賣魚、水電工
      、人力派遣粗工之家庭生活與經濟狀況（見本院卷第62頁
      ）等一切情狀，分別量處如主文所示之刑，並均諭知易科
      罰金之折算標準。
三、沒收部分：被告丁○○、丙○○、乙○○為本案犯行時所持球棒、
    鐵條、木棍各1支並未扣案，現已不知去向，且卷內亦無事
    證足認被告丁○○、丙○○、乙○○於犯罪時所使用之上開物品現
    仍存在，且均非屬違禁物，又該物品可替代性高且價值不高
    ，欠缺刑法上之重要性，爰不予宣告沒收，附此敘明。
據上論斷，應依刑事訴訟法第273條之1第1項、第299條第1項前
段，刑法第28條、第150條第1項後段、第2項第1款、第47條第1
項、第41條第1項前段，刑法施行法第1條之1第1項，判決如主文
。
本案經檢察官董良造到庭執行職務。
中　　華　　民　　國　　111 　年　　9 　　月　　28　　日
                  刑事第三庭法  官  許乃文
以上正本證明與原本無異。
如不服本判決應於收受判決後20日內向本院提出上訴書狀，並應
敘述具體理由；其未敘述上訴理由者，應於上訴期間屆滿後20日
內向本院補提理由書（均須按他造當事人之人數附繕本）「切勿
逕送上級法院」。
                            書記官  姚國華
中　　華　　民　　國　　111 　年　　9 　　月　　28　　日
附錄本案論罪科刑法條：
中華民國刑法第150條
在公共場所或公眾得出入之場所聚集三人以上，施強暴脅迫者，
在場助勢之人，處一年以下有期徒刑、拘役或十萬元以下罰金；
首謀及下手實施者，處六月以上五年以下有期徒刑。
犯前項之罪，而有下列情形之一者，得加重其刑至二分之一：
一、意圖供行使之用而攜帶兇器或其他危險物品犯之。
二、因而致生公眾或交通往來之危險。